臺灣士林地方法院民事判決
111年度簡上字第58號
上  訴  人  雷源澎  

被  上訴人  聶康寧  
訴訟代理人  洪全進  
上列當事人間請求修復漏水等事件，上訴人對於民國110年10月2
8日本院內湖簡易庭108年度湖簡字第1787號第一審判決提起一部
上訴，本院於111年9月14日言詞辯論終結，判決如下：
    主  文
上訴駁回。
第二審訴訟費用由上訴人負擔。
    事實及理由
壹、程序方面
按關於連帶債務，債權人除得對債務人全體為請求外，亦得對
  債務人中之一人或數人同時或先後為請求，其法律關係對於全
  體債務人並非必須合一確定。故債權人以各連帶債務人為共同
  被告提起給付之訴，非屬類似必要共同訴訟，而為普通共同訴
  訟，僅於連帶債務人中之一人為訴訟行為，提出非基於其個人
  關係之抗辯，而經法院認為有理由者為限，始有民事訴訟法第
  56條第1項之適用，其行為效力始及於同造其他連帶債務人（
  最高法院104年度台抗字第1058號裁定意旨參照）。經查，本
  件上訴人對於原審命其與原審被告甲○○連帶給付金錢之判決，
  提起上訴，雖提出非基於個人關係之抗辯，惟經本院審理後，
  認其上訴無理由（詳後述），衡諸上開說明，應無民事訴訟法
  第56條規定之適用，其上訴效力尚不及於未上訴之連帶債務人
  甲○○，自毋庸將甲○○併列為上訴人，合先敘明。
按於傳染病流行疫情嚴重期間，為維持司法程序之有效進行，
  保障當事人受妥速及公平審判之權利，並維護程序參與者之健
  康及安全，民事事件當事人、法定代理人及程序代理人或其他
  關係人所在與法院間有聲音及影像相互傳送之科技設備而得直
  接審理者，法院認為適當時，得依聲請或依職權以該設備審理
  之，不受民事程序法有關規定之限制，傳染病流行疫情嚴重期
  間司法程序特別條例（下稱疫情特別條例）第1條、第8條定有
  明文。而所謂傳染病流行疫情嚴重期間，係指為控制傳染病之
  蔓延，依傳染病防治法之中央主管機關實施之相關措施辦理，
  致影響司法程序有效進行，經司法院審酌有適用本條例因應之
  必要，並會同行政院核定之期間，核定時且應併指定其施行之
  地區，同條例第2條定有明文。司法院並依此規定，於民國111
  年8月18日以院台廳刑一字第1110024861號院令，會同行政院
  以111年8月18日院臺法字第1110184666號院令，發布核定疫情
  特別條例第2條之傳染病流行疫情嚴重期間為111年8月25日起
  至11月24日止之期間，併指定施行地區為全國。而本件言詞辯
  論期日前，被上訴人陳報其因配偶確診新冠肺炎，而需居家隔
  離，經本院認為適當而改以遠距視訊設備審理，自屬於法有據
  。且疫情特別條例所定視訊開庭，僅在於確保確診者或居家隔
  離者，亦得以出席言詞辯論期日陳述意見之程序保障而設，本
  質上並無侵害到庭另一造之程序上權利之可能。上訴人空言：
  被上訴人不到庭，對其不公平云云，毫無依據。
貳、實體方面
被上訴人主張：伊為門牌號碼臺北市○○區○○路0段000巷0弄0號1
  樓房屋（下稱系爭1樓房屋）之所有權人，同號2樓房屋（下稱
  系爭2樓房屋），前則為視同上訴人甲○○所有，由上訴人自100
  年至101年間某時起居住至今，因而與甲○○共同負管理維修系
  爭2樓房屋專用部分之義務，卻因未能妥善維護系爭2樓房屋內
  之給水管管線，致系爭1樓房屋浴廁天花板及地下室牆面於108
  年4月間起，開始發生滲漏水（下稱系爭漏水）。上訴人及甲○
  ○均未對系爭漏水進行修繕，系爭1樓房屋因而受有內部裝潢之
  損壞（下稱系爭損壞），且系爭漏水狀態，導致伊需長期忍受
  漏水之苦，倘不盡速修復，恐生觸電危安，已造成伊居住安寧
  之人格利益受損而情節重大，是伊自得依民法第184條第1項前
  段、第191條第1項等侵權行為法則，請求上訴人及甲○○連帶賠
  償系爭損壞修繕費用新臺幣（下同）2萬0069元，及造成伊居
  家安寧人格利益受侵害之精神慰撫金4萬元，並均加計法定遲
  延利息等語。
上訴人則以：系爭漏水係因雨水自兩造所居住之公寓大樓（下
  稱系爭公寓）頂樓水塔（下稱系爭共有水塔）滲入建物所致，
  與系爭2樓房屋專有部分無關，是伊及甲○○毋庸賠償。退步言
  ，系爭漏水情節尚屬輕微，難認有侵害被上訴人之人格利益情
  節重大等語，資為抗辯。
原審就上開被上訴人主張部分為上訴人敗訴之判決，並依職權
  宣告假執行。上訴人不服，提起上訴，並聲明：㈠原判決不利
  於上訴人部分廢棄；㈡上開廢棄部分，被上訴人在第一審之訴
  駁回。被上訴人則答辯聲明如主文第1項所示（被上訴人原審
  請求甲○○修繕系爭2樓房屋內缺失部分，經原審判命准許，未
  據甲○○提起上訴；另被上訴人原審請求上訴人及甲○○連帶賠償
  系爭損壞修繕費用2萬5162元、精神慰撫金15萬元部分，經原
  審駁回被上訴人逾上開範圍之請求，經被上訴人提起附帶上訴
  後復為撤回，均不在本院審理範圍）。
兩造不爭執事項（見本院111年6月14日準備程序筆錄，本院並
  依論述需要，調整其順序、文句，且刪除兩造有爭執部分之陳
  述及無關之部分）：　　　　
㈠系爭公寓相關：
⒈被上訴人為系爭1樓房屋之所有權人。被上訴人係102年7年10日
  登記取得系爭1樓房屋所有權，建物登記第一類謄本如原審卷
  第11頁。
⒉甲○○前為系爭2樓房屋之所有權人，上訴人則為系爭2樓房屋之
  住戶，且自100年至101年間某時起即居住至今。系爭2樓房屋1
  09年10月22日第一類謄本如原審卷第155頁所示。
⒊上訴人、甲○○兩人為兄弟關係，然兩人素少往來，甲○○於原審
  曾陳報原審囑託之鑑定機關稱：系爭2樓房屋長期由上訴人居
  住使用，致其無法自由處分、使用而備感困擾等語，如原審卷
  第188頁所示。
⒋甲○○於111年1月7日將系爭2樓房屋所有權移轉登記予訴外人雷
  衍星，建物登記資料如本院卷第176-177頁所示。
⒌系爭2樓房屋內之供系爭2樓房屋使用之給排水管等管線均屬於
  系爭2樓房屋專用部分，若有缺失，依法應由原所有權人甲○○
  及長年居住其內之上訴人共同負管理維修責任。
⒍系爭1樓房屋、系爭2樓房屋所屬系爭公寓，為74年建造之地上5
  層（含頂樓加蓋）及地下1層之連棟鋼筋混凝土構造建築，現
  供住宅使用，共有雙拼10戶住戶。
⒎被上訴人於原審查明系爭2樓房屋所有權人為甲○○後，曾於110
  年1月21日具狀撤回對上訴人之起訴，然上訴人具狀表示不同
  意被上訴人撤回，原審因而就上訴人部分續行訴訟。
㈡系爭1樓房屋浴廁天花板及地下室牆面，曾於108年4月間起發生
  系爭漏水。相關：
⒈系爭1樓房屋中地下室部分漏水照片如原審卷第105-115頁原證6
  所示。
⒉系爭1樓房屋浴廁頂版漏水照片如原審卷第137頁所示。
⒊被上訴人於108年4月30日，曾以内湖大湖郵局存證信函寄發予
  上訴人。
⒋原審審理期間，兩造曾於109年2月3日由本院調解委員進行調解
  ，然因對於系爭漏水原因有爭議，始終調解未能成立。原審法
  官於當日乃諭知：上訴人應容認被上訴人於109年2月27日前攜
  同水電工並攜帶執照與上訴人及甲○○約定估價時間，至系爭2
  樓房屋評估修復漏水所需之費用以先行確認本件應適用之訴訟
  程序及試行和解，如上訴人及甲○○未能配合上開估價程序或因
  故未能估價，則本院將依被上訴人之聲請逕行函請專業鑑定機
  構鑑定漏水原因及修復費用。
⒌被上訴人於109年2月19日乃陳報委請哲邦室內裝修工程有限公
  司評估修復系爭2樓房屋內漏水缺失所出具之工程報價單如原
  審卷第47頁所示。內載費用需27萬2580元。
⒍後兩造於109年4月1日由本院調解委員進行調解，然因對於系爭
  漏水原因有爭議，調解仍未能成立。且兩造對於鑑定機關未能
  合意，原審法官乃諭知由本院選任。
⒎原審囑託鑑定後，被上訴人委任律師曾以兩造有調解意願聲請
  延緩鑑定（如下述），兩造乃於109年5月21日由本院調解委員
  進行調解。然兩造對於系爭漏水原因仍有爭議，調解仍未能成
  立。
㈢原審曾於109年4月15日囑託臺北市土木技師公會（下稱公會）
  就系爭1樓房屋，現時是否真有系爭漏水存在、系爭漏水原因
  是否為系爭2樓房屋專有部分缺失造成、若是，應如何修繕及
  費用若干、系爭1樓房屋屋內損害情形如何修復費用若干，進
  行鑑定。相關：
⒈公會曾於109年4月22日函請被上訴人繳納初勘費用5000元，然
  於109年5月15日，被上訴人委任律師具函向公會表示，兩造有
  協商和解意願，預計109年5月18日至5月22日擇期至法院簽訂
  和解筆錄，而聲請暫先延後初勘日期。
⒉兩造後調解不成立，公會技師乃定於109年7月30日下午2時，前
  往現場初勘，被上訴人並繳納初勘費用5000元。
⒊公會定期初勘後，上訴人乃自行致電向公會表示雙方正洽談和
  解，片面請公會取消初勘將鑑定作為後延，並向原審具狀以相
  同原因聲請取消鑑定程序，被上訴人乃具狀表示不同意。
⒋公會技師初勘後，乃通知鑑定費用扣除初勘費用為9萬5000元，
  另定109年9月29日、同年11月6日、同年12月18日下午，前往
  現場會勘，被上訴人乃繳納鑑定費用9萬5000元。其中，公會
  於109年11月10日公函記載並要求上訴人及甲○○：系爭公寓屋
  頂水塔之系爭2樓房屋水管總開關於109年11月6日已打開，請
  系爭2樓房屋住戶不要再將它關閉直至109年12月18日第三次會
  勘完成後才可關閉等語，如原審卷第183頁所示。
⒌公會安排上開會勘前之期間，上訴人曾多次關閉設於系爭公寓
  頂樓之系爭2樓房屋水表總開關，並自行拆除水表，照片如原
  審卷第133-135頁所示。
⒍被上訴人曾就系爭2樓房屋頂樓進水表總開關流動度數情況進行
  紀錄、拍照，並制作紀錄表如本院卷第124頁所示，且裝置監
  視器拍攝照片如本院卷第126-170頁附件4所示。
⒎其內顯示：109年4月7日至同年7月7日，系爭2樓房屋水表流動
  度數由24度變為36度，換算為通過9982公升自來水。
⒏109年12月22日公會檢送本案鑑定報告外放本院卷所示（下稱系
  爭鑑定報告）。
⒐原審曾就上訴人及甲○○對系爭鑑定報告所為質疑問題，補充函
  請公會查詢，公函如原審卷第327頁所示。公會並於110年4月1
  4日補充函覆如原審卷第379-387頁所示（下稱系爭補充說明函
  ）。
㈣系爭損壞相關：
⒈系爭1樓房屋因系爭漏水，受有系爭損壞，且目前尚未經修繕而
  仍存在。
⒉系爭鑑定報告估計修繕系爭1樓房屋內部之系爭損壞費用為2萬5
  162元，明細如原判決附表一所示。其中編號1至3部分，均屬
  包含材料、工資之裝潢項目，屬材料更新部分當予以折舊。其
  材料、工資比例為1：1。即各為9604元。
⒊系爭1樓房屋內裝潢其耐用年數依行政院所頒固定資產耐用年數
  表及固定資產折舊率之規定，其中裝潢材料比照房屋附屬設備
  之「其他」，耐用年數為10年。
⒋被上訴人係102年7月10日登記取得系爭1樓房屋所有權，系爭1
  樓房屋裝潢設備，迄至系爭漏水發生時之108年4月，使用年數
  約5年10月。
⒌系爭1樓房屋內，因系爭漏水所受損害系爭鑑定報告修繕費用經
  扣除材料折舊後，金額應為2萬0069元。
㈤精神慰撫金相關：
⒈被上訴人自102年購入系爭1樓房屋後即開始與家人居住於其內
  至今。
⒉被上訴人為臺北醫學大學醫事技術系大學畢業，在醫院擔任醫
  事檢驗師，月薪約5萬元，已婚，與配偶共同扶養3名未成年子
  女。三總104年度餐會名單、臺灣書寫學會會議議程如原審卷
  第281-287頁所示。
⒊甲○○為大學畢業，現已由臺北市捷運局退休，有3名已成年子女
  ；上訴人為中原大學化學系畢業，且為博士班肆業，政大教育
  學分班結案，臺大中文系畢業，大同工學院經營管理研究所肄
  業，自由業，現因疫情尚無工作收入。
⒋系爭漏水所在位置與系爭1樓房屋浴室燈管線路緊鄰。
⒌本院第二審依職權查詢兩造107-109年度所得清單、財產總歸戶
  資料外放。其中顯示：上訴人107年至108年所得金額約為6萬2
  784元、6萬8563元，名下則有股票課稅現值為6550元；甲○○10
  7年至108年所得金額為5萬6675元、1萬5901元，名下則有存款
  、股票財產總額現值為11萬0030元；被上訴人107年至108年所
  得金額為85萬8550元、86萬7674元，名下則有不動產、股票財
  產總額現值為638萬7100元。
⒍被上訴人於提起本件訴訟後之108年10月1日、109年7月13日曾
  前往三軍總醫院附設民眾診療服務處進行診療，該處開立之診
  斷證明書如原審卷第117-119頁所示。內載病名為：已知環境
  因素(房子漏水）引起有類似重鬱症發作之情緒障礙症等語。
㈥起訴狀係於108年9月16日送達上訴人（如原審卷第27頁所示）
  。起訴狀係於109年11月2日送達甲○○（如原審卷第171頁所示
  ）。
本件爭點（見本院同上筆錄，並依論述需要，適當精簡）：　
㈠系爭漏水之原因是否為系爭2樓房屋內專用部分管線缺失所致？
  上訴人及甲○○抗辯：應為社區共有部分頂樓缺失造成，是否可
  採？
㈡上訴人及甲○○應賠償被上訴人之財產上損害若干？被上訴人請
  求修繕系爭1樓房屋內部費用2萬0069元，是否有據？
㈢被上訴人有無因系爭漏水而造成居住安寧人格法益受侵害而情
  節重大之情？被上訴人請求慰撫金金額若干為適當？
茲就上述爭點，析述本院得心證之理由如下：　
㈠系爭漏水之原因應為系爭2樓房屋內專用部分之給水管線缺失所
  致。負管理之責之上訴人及所有權人甲○○未能舉證證明：系爭
  漏水為系爭公寓共有部分頂樓缺失造成，空言抗辯，應無可採
  。
⒈按因故意或過失，不法侵害他人之權利者，負損害賠償責任；
  土地上之建築物或其他工作物所致他人權利之損害，由工作物
  之所有人負賠償責任。但其對於設置或保管並無欠缺，或損害
  非因設置或保管有欠缺，或於防止損害之發生，已盡相當之注
  意者，不在此限，民法第184條第1項前段、第191條第1項定有
  明文。而民法第191條第1項所謂保管有欠缺，係指於設置後未
  善為保管，致其物發生不妥而有瑕疪而言（最高法院50年台上
  字第1464號判例意旨參照）。民法第191條有關工作物、建築
  物所有人之責任，雖係由所有人以對設置或保管有欠缺為基礎
  ，然其責任基礎，終究建立於於負有設置、保管之責任之上。
  故除所有人以外，經所有人同意占有工作物、建築物，並以相
  當於所有人地位自居，實際支配管理共作物、建築物之管理負
  責人，亦應屬本條所定，應負設置保管責任之所有人。又至該
  欠缺是否因所有人或管理人之過失所致，並非所問，被害人苟
  能證明權利之受損害係因所有人所有或管理人管理之工作物、
  建築物所致，即得請求賠償；工作物、建築物所有人或管理人
  僅得證明其對於設置或保管並無欠缺，或損害與設置或保管之
  欠缺無因果關係，或於防止損害之發生已盡相當之注意，始能
  免責。
⒉經查，系爭漏水係因上訴人所實際管理之系爭2樓房屋內給水管
  老舊毀損或接頭鬆脫滲漏所致，已經系爭鑑定報告指明（見系
  爭鑑定報告第5頁鑑定結果及建議9-1所載）。而系爭鑑定之鑑
  定機關為臺北市土木技師公會，實為中立鑑定機關，無刻意偏
  頗之可能，且其指定之鑑定實施人員均為土木技師，當屬具備
  鑑定漏水原因之能力及經驗。再由系爭鑑定報告所載鑑定過程
  為：鑑定人於109年9月29日會同當事人會勘，設定系爭1樓房
  屋系爭漏水位置含水量檢測點並測定含水量，且會勘當時因位
  於系爭公寓頂樓之系爭2樓房屋給水開關已關閉且水錶被拆除
  ，顯示系爭2樓房屋住戶已相當時日未使用水塔之水，其後為
  漏水原因鑑定之需要，多次請系爭2樓房屋住戶接回給水管水
  錶及打開給水開關後，於109年12月18日，鑑定人再會同兩造
  至現場進行鑑定會勘時，已發現系爭1樓房屋主臥室浴廁平頂
  再度發生滲水情形，且為進一步確認系爭1樓房屋水管是否有
  漏水情形，在屋頂水塔處系爭1樓房屋出水口進行水管水壓力
  測試，經測試結果亦顯示水壓衰減有漏水情形等情（見系爭鑑
  定報告第3至4頁鑑定經過之記載）。由此以觀，系爭鑑定報告
  係以觀察系爭2樓房屋之給水管線未通水使用之情況下，系爭1
  樓房屋被上訴人所指系爭漏水處係處於乾燥狀態，然經通水使
  用一段期間後，即產生滲漏水狀態，再甫以給水管加壓測試，
  發現有給水管有因滲漏而減壓之情狀，始作出系爭漏水原因，
  與給水管滲漏相關之結論甚明。經核，所採用之開閉給水管對
  照觀察、給水管加壓測試等鑑定方法，亦屬漏水原因之一般公
  認有效之檢測方法，鑑定結果亦無論理或邏輯上之謬誤，或與
  客觀經驗法則相悖之情事。再衡酌公寓大廈上下樓層間係共用
  樓地板，且浴廁之上層給水管經過之處，管線若未善加維護，
  易致樓下漏水，此為眾所周知之事。是系爭鑑定報告指：系爭
  漏水之原因為系爭2樓房屋給水管缺失所肇致，亦與一般經驗
  法則相符，當屬有據。又上訴人身為系爭2樓房屋之管理負責
  人（見不爭執事項㈠⒌所示），並未提出其對於系爭2樓房屋內
  給水管之設置或保管有何積極作為而盡其善良管理人注意，僅
  空言：系爭漏水乃系爭公寓頂樓地坪滲漏，或屋齡老舊所致云
  云，衡諸上開說明，自難據以解免故意過失之責。
⒊上訴人雖辯稱：水管加壓試水方式，造成給水管水壓與一般用
  水時不同，應僅能使用正常使用下1.5個壓力單位測試，然鑑
  定人係使用4個壓力單位，才造成漏水，系爭公寓已興建35年
  ，不能要求水管耐壓達新建標準12個壓力單位，加壓所得結果
  不可採云云。然查，日常用水方式，其水壓固然不會令給水管
  漏水之處短時間即發生滲漏，但只要給水管有可滲漏處所，管
  線內通水仍會應通常水壓長時間累積，產生滲漏現象。管線加
  壓試驗雖與日常用水方式不同，然通過加壓後，短時間水分子
  若得穿透管線，令管線產生滲漏之結果，當可推論，日常用水
  方式，經過一段相當時間，亦可產生滲漏，甚為自然。故加壓
  測試為短時間取得測試結果，以確認管線完整性之普遍公認鑑
  定方法。況且，公寓大廈給水管線，多為金屬材質，若本無可
  另水分子滲漏處所，實難想像使用測漏之專用加壓測試機具之
  加壓操作，即能使金屬管線破裂之情。是上訴人徒以上開辯詞
  即否定系爭鑑定報告加壓測試之結果，要不足憑採。
㈡系爭1樓房屋之系爭室內損壞修繕費用，材料部分應予折舊後，
  被上訴人得請求之修復賠償金額應為2萬0069元。
⒈按因故意或過失，不法侵害他人之權利者，負損害賠償責任，
  民法第184條第1項前段定有明文。負損害賠償責任者，除法律
  另有規定或契約另有訂定外，應回復他方損害發生前之原狀，
  且債權人得請求支付回復原狀所必要之費用，以代回復原狀。
  民法第213條第1、3項亦有明文。又物被毀損時，被害人除得
  依民法第196條請求賠償外，並不排除民法第213條至第215條
  之適用。依民法第196條請求賠償物被毀損所減少之價額，得
  以修復費用為估定之標準，但以必要者為限（例如：修理材料
  以新品換舊品，應予折舊）（最高法院77年度第9次民事庭會
  議決議㈠意旨參照）。
⒉經查，系爭房屋因系爭漏水，受有系爭室內損壞，且目前尚未
  經修繕而仍存在（見不爭執事項㈣⒈所示）。而系爭漏水確實為
  甲○○所有，而由上訴人負責管理之系爭2樓房屋專有部分給水
  管所造成，上訴人又不能依民法第191條規定舉證證明其無疏
  失，是自應認原告有故意過失，而侵害被上訴人對系爭1樓房
  屋之所有權利，自應對系爭室內損壞之必要修繕費用負賠償責
  任，而必要修繕費用，亦應就以新品換舊品之材料費用，予以
  折舊計算。
⒊次查，系爭鑑定報告估算系爭損壞之修繕費用為2萬5162元（修
  復項目及費用詳如原判決附表一），且其中編號1至3部分，均
  屬包含材料、工資之裝潢項目，是關於材料更新部分，依上說
  明，應予折舊，且此修繕費用經扣除材料折舊後，金額應為2
  萬0069元（見不爭執事項㈣⒉⒌所示）。據此，被上訴人請求賠
  償系爭損壞修繕費用2萬0069元，應屬有據，應予准許。
㈢被上訴人應有因系爭漏水而造成居住安寧人格法益受侵害而情
  節重大之情，慰撫金金額應以4萬元為適當。
⒈按不法侵害他人之身體、健康、名譽、自由、信用、隱私、貞
  操或不法侵害其他人格法益而情節重大者，被害人雖非財產上
  之損害，亦得請求賠償相當之金額。民法第195條第1項前段定
  有明文。又不法侵害他人居住安寧之人格利益，如其情節重大
  ，被害人非不得依民法第195條第1項規定請求賠償相當之金額
  。次按慰藉金之賠償須以人格權遭遇侵害，使精神上受有痛苦
  為必要，其核給之標準固與財產上損害之計算不同，然非不可
  斟酌雙方身份資力與加害程度，及其他各種情形核定相當之數
  額。
⒉查系爭漏水狀態已造成系爭1樓房屋浴廁頂板及地下室牆面有滲
  漏水而有髒汙水漬，更因漏水浸潤而有發泡、油漆剝落之壁癌
  情形（見原審卷第16-18、105-115、137頁）。而浴廁本為一
  般人頻繁使用之生活空間，屬被上訴人日常家居生活之重要處
  所，是客觀上自堪認系爭1樓房屋及地下室滲漏水對被上訴人
  之日常家居生活明顯造成嚴重干擾及不便，況長期處於滲、積
  水之潮濕或油漆剝落之居家環境，對居住者之身心健康當有負
  面影響，是系爭1樓房屋及地下室滲漏水情形對被上訴人居家
  安寧人格利益之侵害，應已超越一般人於社會生活中所能容忍
  之程度，而屬情節重大，被上訴人當有因精神痛苦，而受有非
  財產上損害，自得就此請求賠償。上訴人辯稱：系爭漏水情節
  尚屬輕微云云，並不可採。
⒊本院審酌系爭漏水狀態自108年4月間即已發生（見不爭執事項㈡
  所示），迄仍未經修繕而仍存在（見不爭執事項㈣⒈所示），及
  系爭漏水狀態所在區域在系爭1樓房屋浴廁頂板及地下室牆面
  ，部分屬日常生活活動區域，暨斟酌上訴人及甲○○不法侵害被
  上訴人之情節、被上訴人因上訴人及甲○○之侵權行為所受精神
  上痛苦程度，與兩造學歷、身分地位（見不爭執事項㈤⒉⒊所示
  ）、財產經濟收入狀況（見不爭執事項㈤⒌所示）等一切情狀，
  認為被上訴人請求上訴人賠償之慰撫金，應以4萬元為適當。
  　　
從而，被上訴人依侵權行為法則，請求上訴人賠償被上訴人6萬
  0069元（計算式：財產上損害2萬0069元＋非財產上損害4萬元
  ），為有理由，應予准許。原審判決於此範圍內判決上訴人敗
  訴，並依職權宣告假執行，於法並無不合。上訴意旨指摘原判
  決不當，求予廢棄改判，為無理由，應予駁回。
上訴人聲請傳喚為被上訴人診療精神科醫師，以證明被上訴人
  精神狀態與系爭漏水無關，然本院並未認定系爭漏水有造成其
  罹患何種精神疾患，是其聲請調查，與本案認定無關，自無調
  查必要。又上訴人聲請傳喚鑑定人以調查其鑑定經過或使用之
  鑑定方法是否適當，然鑑定人就其所為鑑定經過或方法，業已
  明載系爭鑑定報告中，已足使本院明確認定相關事實及責任歸
  屬，亦尚無再予傳喚調查之必要。此外，本件事證已臻明確，
  兩造其餘攻防方法及訴訟資料經本院審酌後，核與判決結果不
  生影響，爰不一一論駁，併此敘明。
據上論結，本件上訴為無理由，爰判決如主文。
中　　華　　民　　國　　111 　年　　10　　月　　5 　　日
                  民事第三庭  審判長法  官  王沛雷
                                    法  官  陳世源
　　　　　　　　　　　　　　　　　　法  官  楊忠霖
以上正本係照原本作成。
本件判決不得上訴。
中　　華　　民　　國　　111 　年　　10　　月　　5 　　日
                                    書記官  邱筱菱